臺灣板橋地方法院刑事判決　　　　　　　 96年度訴字第917號
公　訴　人　臺灣板橋地方法院檢察署檢察官
被　　　告　甲○○
上列被告因偽造文書等案件，經檢察官提起公訴（96年度偵字第
3284號），被告於準備程序進行中就被訴事實為有罪之陳述，經
告知簡式審判程序之旨，並聽取當事人之意見後，本院裁定由受
命法官獨任進行簡式審判程序，並判決如下：
    主  文
甲○○行使偽造準私文書，處有期徒刑陸月，如易科罰金，以新
臺幣壹仟元折算壹日。緩刑貳年。
扣案如附表所示之盜版遊戲光碟參片沒收。
    事  實
一、甲○○明知「PlayStation 」、「PS設計圖」之商標圖樣，
    係日商新力電腦娛樂股份有限公司（下稱新力公司），向我
    國經濟部中央標準局（現改制為智慧財產局）申請核准註冊
    ，取得商標專用權，指定使用於電腦、錄有電腦程式之磁碟
    、卡帶卡匣、磁卡、磁帶及光碟等商品，且仍在專用期間內
    ，未得新力公司之同意或授權，不得於同一商品或類似商品
    ，使用相同或近似之商標圖樣。且PlayStation 」、「Play
    Station2」系統遊戲軟體光碟內所儲存「Library Programs
    」電腦程式軟體，為新力公司享有著作權之電腦程式著作，
    甲○○明知其所購得之購得之盜版「PlayStation 」、「
    PlayStation2 」 系統遊戲光碟，均係侵害新力公司著作權
    及商標專用權之物，該等遊戲光碟透過電視遊戲器之執行，
    在電視畫面上會出現「PlayStation 」、「PS設計圖」商標
    圖樣及「Licensed bySony Computer Entertainment Inc.
    」之授權字樣，足以對外表示該等光碟係新力公司所製造或
    授權製造。竟基於販賣仿冒商品及侵害他人著作權之概括犯
    意，自95年11月間某日起，在臺北縣新莊市○○路之325 巷
    25號其所開設之電視遊樂器店內向年籍姓名不詳之綽號「小
    蔡」之成年人，以每片新臺幣（下同）60元之代價，購買如
    附表所示之遊戲光碟片後，而未經上開權利人之同意或授權
    ，旋以每片100 元至150 元之價格，販售予不特定之人，足
    以生損害於上開權利人。嗣經警於95年12月25日下午8 時40
    分許，在上開處所當場查獲，並扣得如附表所示之盜版遊戲
    光碟3片。
二、案經日商新力公司訴由臺北縣政府警察局新莊分局報請臺灣
    板橋地方法院檢察署檢察官偵查起訴。
    理  由
一、按除被告所犯為死刑、無期徒刑、最輕本刑為3 年以上有期
    徒刑之罪或高等法院管轄第一審案件者外，於第一次審判期
    日前之準備程序進行中，被告先就被訴事實為有罪之陳述時
    ，審判長得告知被告簡式審判程序之旨，並聽取當事人、代
    理人、辯護人及輔佐人之意見後，裁定進行簡式審判程序，
    刑事訴訟法第273 條之1 第1 項定有明文。經核本件被告甲
    ○○所犯係死刑、無期徒刑、最輕本刑為3 年以上有期徒刑
    以外之罪，其於準備程序中就被訴事實為有罪之陳述，經法
    官告知簡式審判程序之旨，並聽取公訴人、被告之意見後，
    本院爰依首揭規定，合議裁定由受命法官獨任進行簡式審判
    程序，合先敘明。
二、上開犯罪事實，業據被告甲○○於警詢、偵查及本院審理中
    均坦承不諱，並有警製搜索扣押筆錄、扣押物品目錄表、扣
    押物品清單、現場照片、經濟部智慧財產局商標資料檢索服
    務資料在卷、鑑視結果及鑑視證明及如附表所示之盜版光碟
    3 片等扣案為據，本案事證明確，被告之犯行，堪以認定，
    應依法論科。
三、按以錄音、錄影或電磁紀錄，藉機器或電腦處理所顯示之聲
    音、影像或符號，足以為表示其用意之證明者，以文書論，
    刑法第220 條第2 項定有明文。如附表一所示之光碟，藉由
    機器或電腦處理，螢幕畫面上所出現「PlayStation 」、「
    PS設計圖」及「Licensed by Sony ComputerEntertainment
    Inc.」等文字、影像，用以表明該等光碟片係新力公司所授
    權製造，則上開文字、影像自屬刑法第220 條第2 項所規定
    之準文書。是核被告所為，係犯著作權法第91條之1 第3 項
    、第2 項之明知係侵害著作財產權之光碟而散布罪、商標法
    第82條明知為未得商標權人同意，於同一商品使用相同之註
    冊商標而販賣罪，及刑法第216 條、第210 條之行使偽造準
    私文書罪。被告偽造準私文書後復持以行使，偽造之低度行
    為應為行使之高度行為所吸收，不另論罪。又按刑事法若干
    犯罪行為態樣，本質上原具有反覆、延續實行之特徵，立法
    時既予特別歸類，定為犯罪構成要件之行為要素，則行為人
    基於概括之犯意，在密切接近之一定時、地持續實行之複次
    行為，倘依社會通念，於客觀上認為符合一個反覆、延續性
    之行為觀念者，於刑法評價上，即應僅成立一罪，俾免有重
    複評價、刑度超過罪責與不法內涵之疑慮；學理上所稱「集
    合犯」之職業性、營業性或收集性等具有重複特質之犯罪均
    屬之，例如經營、從事業務、收集、販賣、製造、散布等行
    為概念者是，最高法院95年度臺上字第1079號判決要旨可資
    參照。被告係基於牟利之單一犯意散布盜版光碟，其行為本
    質上具有對不特定人重複為散布行為之本質，應屬集合犯，
    而無庸細究行為次數分論併罰。又被告以一行為同時觸犯著
    作權法第91條之1 第3 項、第2 項之明知係侵害著作財產權
    之光碟而散布罪、商標法第82條明知為未得商標權人同意，
    於同一商品使用相同之註冊商標而販賣罪，以及行使偽造準
    私文書罪，為想像競合犯，應從一重之行使偽造準私文書罪
    論處，並因刑法第55條規定，本刑有期徒刑於宣告時不得低
    於有期徒刑6 月（著作權法第91條之1 第3 項）。
四、爰審酌被告之犯罪動機、手段、目的、所生危害及犯罪後態
    度，本次扣案盜版光碟僅3 片，數量甚微等一切情狀，量處
    如主文所示之刑。又查，被告並無前科，有臺灣高等法院被
    告前案紀錄表在卷為據，其犯後坦承犯行，態度良好，本院
    認其經此偵審教訓，應知惕厲而不致再犯，本院認其刑之宣
    告以暫不執行為適當，爰併為緩刑之宣告，以期自新。扣案
    如附表所示之盜版遊戲光碟3 片，係供被告犯本件散布他人
    著作物所用之物，應依著作權法第98條規定宣告沒收之。
據上論斷，應依刑事訴訟法第273 條之1 第1 項、第299 條第1
項前段，著作權法第91條之1 第3 項、第2 項、第98條、商標法
第82條，刑法第11條前段、第216 條、第220 條第2 項、第210
條、第55條、第74條第1 款，判決如主文。
本案經檢察官沈志成庭執行職務。
中　　華　　民　　國　　96　　年　　4 　　月　　24　　日
                    刑事第十二庭    法　官  徐蘭萍
以上正本證明與原本無異。
如不服本判決應於送達後10日內向本院提出上訴狀。
                                    書記官  莊川億
中　　華　　民　　國　　96　　年　　4 　　月　　24　　日
附錄本案論罪科刑法條全文：
著作權法第91條
擅自以重製之方法侵害他人之著作財產權者，處3年以下有期徒
刑、拘役，或科或併科新臺幣75萬元以下罰金。意圖銷售或出租
而擅自以重製之方法侵害他人之著作財產權者，處6月以上五年
以下有期徒刑，得併科新臺幣20萬元以上2百萬元以下罰金。
以重製於光碟之方法犯前項之罪者，處 6 月以上 5 年以下有期
徒刑，得併科新臺幣 50 萬元以上 5 百萬元以下罰金。
著作僅供個人參考或合理使用者，不構成著作權侵害。
著作權法第98條
犯第91條至第93條、第95條至第96條之1之罪，供犯罪所用或因
犯罪所得之物，得沒收之。但犯第91條第3項及第91條之1第3項
之罪者，其得沒收之物，不以屬於犯人者為限。
商標法第81條
未得商標權人或團體商標權人同意，有下列情形之一者，處三年
以下有期徒刑、拘役或科或併科新臺幣20萬元以下罰金：
一  於同一商品或服務，使用相同之註冊商標或團體商標者。
二  於類似之商品或服務，使用相同之註冊商標或團體商標，有
    致相關消費者混淆誤認之虞者。
三  於同一或類似之商品或服務，使用近似於其註冊商標或團體
    商標之商標，有致相關消費者混淆誤認之虞者。
中華民國刑法第216條
（行使偽造變造或登載不實之文書罪）
行使第210條至第215條之文書者，依偽造、變造文書或登載不實
事項或使登載不實事項之規定處斷。
中華民國刑法第220條
（準文書）
在紙上或物品上之文字、符號、圖畫、照像，依習慣或特約，足
以為表示其用意之證明者，關於本章及本章以外各罪，以文書論
。
錄音、錄影或電磁紀錄，藉機器或電腦之處理所顯示之聲音、影
像或符號，足以為表示其用意之證明者，亦同。
中華民國刑法第210條
（偽造變造私文書罪）
偽造、變造私文書，足以生損害於公眾或他人者，處5年以下有
期徒刑。
附表
 ┌──┬───────────┬───────┬─────┐
 │編號│非法重製之遊戲光碟片名│ 著作權人　　 │數量（片）│
 ├──┼───────────┼───────┼─────┤
 │ 1  │釣魚太郎（ＰＳ）      │新力公司      │    1     │
 ├──┼───────────┼───────┼─────┤
 │ 2  │鱸釣煞星（ＰＳ）      │同上          │    1     │
 ├──┼───────────┼───────┼─────┤
 │ 3  │惡靈古堡（ＰＳ２）    │同上          │    1     │
 └──┴───────────┴───────┴─────┘
